臺灣高等法院高雄分院刑事判決　　　　　　　　九十三年度上更(二)字第二二二號
　　上　訴　人
　　即　被　告　甲○○
　　選任辯護人　陳惠美律師
右上訴人因毒品危害防制條例案件，不服臺灣高雄地方法院八十九年度訴字第二七六
號中華民國九十年二月二十八日第一審判決（起訴案號：臺灣高雄地方法院檢察署
八十九年度偵字第二四八二號），提起上訴，經判決後由最高法院第二次發回更審，
本院判決如左：
      主  文
原判決撤銷。
甲○○販賣第二級毒品，累犯，處有期徒刑參年柒月，販賣毒品所得新台幣伍仟元沒
收，如全部或一部不能沒收時，以其財產抵償之。
      事  實
一、甲○○曾因違反麻醉藥品管理條例案件，經臺灣高雄地方法院判處有期徒刑五月
    確定，並於八十七年六月二十三日易科罰金執行完畢，猶不知悔改，復意圖牟利
    ，於八十九年一月二十日下午二時許，在高雄縣鳳山市○○路大東醫院附近，以
    每小包新臺幣（下同）五千元之價格，販賣第二級毒品安非他命一小包予林良水
    一次。嗣於八十九年一月二十一日下午三時三十分許，甲○○因形跡可疑，在高
    雄市○○區○○路國道高速公路涵洞處，為警盤查，並扣得其所有供己施用之安
    非他命二小包、裝安非他命殘渣空袋一個，嗣經警帶回派出所時，在其販賣毒品
    之犯罪未發覺前向警自首上情，而警方依甲○○所供上情，循線於同（二十一）
    日下午四時四十五分許，在高雄縣大社鄉翠屏村中興四巷三號林良水住處，查獲
    林良水，並扣得林良水先前向甲○○購得之安非他命一小包（已另案隨林良水施
    用第二級毒品案件移送）。
二、案經高雄縣警察局仁武分局移送臺灣高雄地方法院檢察署檢察官偵查起訴。
      理  由
一、訊據上訴人即被告甲○○坦承右揭曾於八十九年一月二十一日下午，在高雄市○
    ○路○道高速公路涵洞處，遭警查獲安非他命二小包及裝安非他命殘渣空袋一個
    ，該等毒品均係其所有情事，雖否認有右揭八十九年一月二十日下午，在鳳山市
    ○○路大東醫院附近，以五千元價格，販賣第二級毒品安非他命一小包給林良水
    犯行，辯稱：伊於警訊前遭警帶到地下室打腳底刑求，才講有販賣安非他命予林
    良水，伊並不認識林良水云云，而辯護意旨亦執以被告警訊自白之筆錄，違背法
    定全程連續錄音之程序，不得採為證據等情。惟查：
  (一)刑事訴訟法第一百條之一第一項規定：「訊問被告，應全程連續錄音；必要時，
    並應全程連續錄影。但有急迫情況且經記明筆錄者，不在此限」；第二項規定：
    「筆錄內所載之被告陳述與錄音或錄影之內容不符者，除有前項但書情形外，其
    不符之部分，不得作為證據」，依該條第二項規定，禁止使用之證據，只限於被
    告訊問筆錄與錄音內容不符之被告陳述部分，若未全程連續錄音或根本未錄音，
    或錄音效果不清晰，而無法比對「內容是否不符」則無本條第二項之適用。又國
    家偵審機關違反本條第一項規定，其所取得之供述筆錄，究竟有無證據能力，應
    審酌國家偵審機關違背該法定程序之主觀意圖、客觀情節、侵害犯罪嫌疑人權益
    之輕重、對犯罪嫌疑人在訴訟上防禦不利益之程度，以及該犯罪所生之危害，暨
    禁止使用該證據對於抑制違法搜證之效果，及國家偵審機關如依法定程序有無發
    現該證據之必然等具體情節認定之。而犯罪嫌疑人或被告之陳述倘屬自白，同法
    第一百五十六條第一項已特別規定：「被告之自白，非出於強暴、脅迫、利誘、
    詐欺、疲勞訊問、違法羈押或其他不正之方法，且與事實相符者，得為證據」，
    則被告之自白，如係出於自由意志而非不正方法，且其自白之陳述經查明與事實
    相符者，縱令國家偵審機關對其詢問時未經全程錄音或錄影，至詢問程序不無瑕
    疵，仍難謂其自白之筆錄當然無證據能力，應依前開均衡原則決定之（最高法院
    九十三年台上字第一七二一號判決意旨參照）。
  (二)本件被告之警訊筆錄記載「我於八十九年一月二十日中午十四時左右，在高雄縣
    鳳山市大東醫院附近曾經販賣安非他命伍仟元給林良水，重量多少不知道」、「
    （問：你一共販賣安非他命幾次給林良水？）我只有販賣給林良水一次安非他命
    而已」、「警方所查獲之林良水就是昨天向我購買安非他命之男子」、「我沒有
    販賣給其他人。只有販賣給林良水而已」等語（見警卷第三頁反面至第四頁），
    有筆錄可按；嗣經本院前審調取被告警訊錄音帶勘驗核對結果：「．．被告有述
    及『向林良水收五千元』、『拿安非他命給林良水一次，有收錢』，但並無上開
    被告坦認販賣安非他命給林良水完整語句之筆錄，即內容與警訊筆錄之記載不全
    相符，且其中有錄音中斷」之情（見本院上訴卷第五七頁），有勘驗筆錄可稽，
    足認本件警訊時並未全程連續錄音，警訊詢問程序固有瑕疵。然檢察官已舉出承
    辦警員即證人黃居財、許允騰到庭結證並無對被告刑求之舉在卷（見本院上訴卷
    第二六頁、本院卷第六三至七十頁），雖證人即警員黃居財、許允騰承認渠等偕
    同被告回到派出所時，因見所內一樓辦公室內有車禍案件多人在場，現場吵雜，
    所以先將被告帶到地下一樓沙發間詢問案情，而後回到派出所一樓辦公室一隅製
    作被告筆錄過程屬實，但渠等堅決否認有對被告刑求，並對檢察官詰問「（地下
    室有呼叫，一樓即可聽到？）答稱：聽得到」等語，另被告對檢察官之刑求質疑
    亦答稱：「（警員是否有打你腳底？會痛否？有無喊叫？）．．會痛，但是我沒
    有叫．」「（有無傷痕？）沒有傷痕，我入監所沒有陳述我身上有傷痕，在偵查
    中也沒有說我有被刑求」等語（見本院卷第七八頁），則衡之常情，茍警員在一
    樓地下室有對被告毆打腳底動粗刑求，被告應會有喊叫或留下傷痕，何以被告並
    未出聲呼叫？又無留下傷痕？被告抗辯遭刑求云云，並無佐證，反觀本件承辦警
    員既已到庭結證擔保證言之真正，且被告警訊筆錄既係在派出所一樓辦公室一隅
    製作，該一樓辦公室係公開場所，衡情警員詢問被告不可能對被告刑求而自曝其
    短，參以被告到案後於偵查中經檢察官多次訊問始終未提及遭警刑求抗辯，迄原
    審最後一次審理期日經質以警訊所述，始辯稱是遭警刑求所致，顯與常情不符，
    應認檢察官對被告警訊之自白任意性，已負舉證之責任，且被告警訊所供「向林
    良水收五千元」、「拿安非他命給林良水一次，有收錢」自白之情，經查證與事
    實相符（理由如後述），並審酌本件警員製作警訊筆錄未全程錄音違背該法定程
    序係出於無心過失，侵害被告在訴訟上防禦權之程度輕微，以及該販賣第二級毒
    品犯罪所生之危害嚴重，及警察機關如依法定程序連續錄音仍能發現該自白證據
    之必然性等情，本院認被告警訊筆錄所載與錄音相符部分及錄音所及內容部分，
    有證據能力，核先敘明。
  (三)證人林良水於警訊及初次偵查均已供明「（問：你如何認識甲○○？關係為何？
    ）向他購買安非他命而認識。朋友」、「（問：你於何時在何地向甲○○購買安
    非他命？價錢多少？）於八十九年一月二十日下午約十四時左右，在高雄縣鳳山
    市○○路大東醫院附近交易壹包（毛重二‧五公克）新臺幣伍仟元正」、「（問
    ：據甲○○供稱於八十九年一月二十日下午十四時許，在高雄縣鳳山市○○路大
    東醫院附近賣你乙包安非他命毒品是否屬實？）屬實，一手交錢一手交貨」（見
    警卷第五頁反面）、「（安非他命）是他（指被告）拿給我的」、「（問：你拿
    多少錢給他？）伍仟元」、「（問：向他買過幾次？）昨天一次，下午三點多」
    、「（問：何地向他購買？）大東醫院旁邊」（見偵查卷第八頁反面）等語在卷
    ，而證人林良水之所以為警查獲其施用毒品犯行，係因警方查獲被告後依被告供
    述而循線查獲，且確有查扣林良水所有一小包安非他命一節，業據證人許允騰及
    黃居財於本院上訴審調查時到庭證述明確（見本院上訴卷第二七、五二頁），復
    有高雄縣警察局執行逕行搜索結果報告書一紙附卷可按（見警卷第二頁），苟非
    被告認識並販賣安非他命予林良水，自不可能知悉林良水有施用毒品情事，並由
    警方依被告供述而查獲林良水，雖被告警訊筆錄錄音中並未錄及被告坦認販賣安
    非他命給林良水完整之筆錄句子，然參以被告警訊錄音內容中，被告確曾供述『
    向林良水收五千元』、『拿安非他命給林良水一次，有收錢』一節，足徵證人林
    良水前開警訊、偵查所述應屬事實，亦可證被告於警訊中此部份自白查與事實相
    符，參以被告與證人林良水均係大社鄉鄉民，同有施用毒品之情，被告所辯伊不
    認識林良水云云，應係推諉之詞。至於證人林良水雖於偵查中第二、三次訊問及
    原審調查中改稱安非他命是向綽號「軟仔」之人購買的，且否認認識被告甲○○
    云云，然卻無法指明「軟仔」之姓名或住居所，以供偵查及原審予以傳訊、調查
    ，且證人林良水於八十九年七月二十五日前固於戒治所在監中（見本院上訴卷第
    六一頁所附在監資料表），然其與被告係於偵查中第二次庭訊時，一同提訊到庭
    、還押（見偵卷第十一至十五頁之點名單、通知書、訊問筆錄），而證人林良水
    亦係自該次訊問後即改口另稱並非向被告購買安非他命云云，益徵證人改口所陳
    上情，顯係迴護被告之詞，不足採信。被告辯護人請求再行詢問證人林良水一節
    ，因證人林良水曾於原審法官訊問到庭結證明確，且本件此部份事證已明，本院
    認無再行傳訊之必要，附此敘明。
  (四)被告販賣予林良水之安非他命一小包係扣於證人林良水施用毒品案中，已據證人
    許允騰到庭證述（見本院上訴卷第二七頁），復有證人林良水施用毒品案件之扣
    押物品清單、觀察勒戒裁定、強制戒治裁定、停止戒治裁定、檢察官不起訴處分
    書等件在卷可佐（見本院上訴卷第三八頁、第四一至四四頁），而該小包安非他
    命及證人林良水尿液經送檢驗，均有甲基安非他命陽性反應，此有高雄醫學大學
    附設中和紀念醫院九十年五月八日編號九００五－五一號檢驗報告及高雄縣衛生
    局尿液檢驗成績書各一紙附卷可稽（見本院上訴卷第三九、四十頁）。
  (五)本件被告於本院準備程序中坦承八十九年一月二十一日遭警查獲之安非他命二小
    包，係先前以每小包一千元價格向他人購買吸用，先前購買三小包，共三千元，
    已吸用一小包，所以遭警查獲時剩下二小包等情，而本件被告於八十九年一月二
    十日下午，將安非他命一小包販賣給林良水係以五千元計價，顯然有營利之意圖
    已明，縱被告販賣給林良水之安非他命一小包之重量，與每包以一千元購入供自
    己吸用之安非他命一小包重量不同，無從明確計算被告以五千元出售之安非他命
    實際所賺金額，惟第二級毒品安非他命來源取得不易，且國家為杜絕毒品之氾濫
    ，對於查緝毒品之施用及販賣，無不嚴加執行，販賣第二級毒品又係重罪，若無
    利可圖，衡情被告當無輕易將所持有之安非他命售予他人，甘冒為警查獲遭判重
    刑之危險，足證被告顯有販賣第二級毒品安非他命，從中賺取差價之營利犯意。
  (六)上訴審辯護人辯護意旨所指「為何甲○○筆錄的製作在林良水的筆錄之後？又如
    何得依在後製作之被告筆錄查獲林良水？」部分，業據證人黃居財於本院上訴審
    調查中證述「根據甲○○的初步的供述於查獲林良水，然後把林良水帶回警局讓
    他們二人指認，然後再分別製作筆錄」等語甚明，參以警方辦案為求時效，本應
    先就案情為初步全盤了解，自毋庸嫌犯一到案，即須製作筆錄，是徒以被告及證
    人警訊筆錄製作之時間先後，尚難逕認證人林良水於警訊之指證為不可採，此部
    份事證無從憑為有利於被告之證據認定。
  (七)綜上所述，被告所辯上情，均屬卸責之詞，不足採信，被告販賣第二級毒品安非
    他命犯行，事證明確，堪以認定。
二、查安非他命係毒品危害防制條例第二條第二項第二款所稱之第二級毒品，不得非
    法持有、販賣，被告竟意圖營利持以販賣，核其所為，係犯毒品危害防制條例第
    四條第二項之販賣第二級毒品罪。其持有毒品之行為已被其販賣之高度行為所吸
    收，不另論罪。次查被告曾於八十六年間，因違反麻醉藥品管理條例案件，經臺
    灣高雄地方法院判處有期徒刑五月，並於八十七年六月二十三日易科罰金執行完
    畢，有臺灣高等法院被告全國前案紀錄表及臺灣高雄地方法院檢察署刑案資料查
    註紀錄表各一件在卷可按，其於五年之內，再犯本件最重本刑為有期徒刑以上之
    罪，為累犯，應依刑法第四十七條之規定就其法定刑有期徒刑、罰金部分加重其
    刑，至法定刑無期徒刑部分，依法不得加重。又本件被告係於其販賣安非他命予
    林良水之犯罪未發覺前向警員自首而受裁判，業經承辦警員黃居財於本院前審到
    庭結證屬實（本院上更一卷九十三年四月二十八日審判筆錄），應依自首規定減
    輕其刑，被告刑有加重、減輕，應先加後減之。
三、原審予以論罪科刑固非無見，惟查：(一)被告所有之安非他命遭警查扣部分，應係
    二小包（見偵卷第二頁所附之扣押物品清單），原判決事實欄第六行之認定「一
    包」有誤。(二)本件被告係自首，原判決未認定係自首而未依法減輕其刑，容有未
    合。(三)被告販賣予證人林良水安非他命一小包，係扣於另案證人林良水施用毒品
    案中，已如前述，則本件卷內編號Ｂ－八九－一一一六號檢驗報告之安非他命，
    應係被告供己施用為警查扣之二小包安非他命（見原審卷第二九頁），原判決第
    四頁第五至七行論述，誤認係被告販賣予林良水之安非他命，亦有未洽。被告猶
    執前詞提起上訴，否認販賣第二級毒品犯行，指摘原判決不當，為無理由，但原
    判決既有上開可議，自應由本院予以撤銷改判。審酌被告販賣第二級毒品為圖一
    己私利，危害他人身心健康，所犯情節本屬不輕，且犯後亦否認犯行，惟念僅販
    賣予林良水一人、一次，販賣數量非多、獲利非鉅等一切情狀，爰量處如主文第
    二項所示之刑。又被告販賣第二級毒品所得之五千元，應依毒品危害防制條例第
    十九條第一項之規定宣告沒收，如全部或一部不能沒收時，以其財產抵償之。至
    於扣案之安非他命二小包、裝安非他命殘渣空袋一個，經送請高雄醫學大學附設
    中和紀念醫院檢驗結果，甲基安非他命均呈陽性反應，雖有該院八十九年十二月
    十二日編號Ｂ－八九－一一一六號及編號Ｂ－八九－一一一七號檢驗報告各一紙
    附卷可稽（見原審卷第二九、三十頁），惟此係被告欲供己施用之物等情，已據
    被告於偵查、原審中供述明確（見偵卷第八頁反面、第二十一頁反面及原審卷第
    六三頁），而被告本身有施用安非他命之行為，亦據其供承在卷，且其因此而經
    裁定送觀察、勒戒、強制戒治等情，亦有臺灣高等法院被告全國前案紀錄表一份
    在卷可參，此外復無證據足證該包安非他命、空袋係供作販賣安非他命之用，是
    上開扣案物品顯均與被告販賣安非他命犯行無涉，於本件爰不予宣告沒收，附此
    敘明。
據上論斷，應依刑事訴訟法第三百六十九條第一項前段、第三百六十四條、第二百九
十九條第一項前段，毒品危害防制條例第四條第二項、第十九條第一項，刑法第十一
條、第四十七條、第六十二條前段，判決如主文。
本案經檢察官張金塗到庭執行職務。
中      華      民      國      九十三      年      九      月    十六  日
                              臺灣高等法院高雄分院刑事第七庭
                                  審判長法官  李春昌
                                        法官  陳明富
                                        法官  莊飛宗
右正本證明與原本無異。
如不服本判決應於收受本判決後十日內向本院提出上訴書狀，其未述上訴理由者，
並得於提起上訴後十日內向本院補提理由書狀（均須按他造當事人之人數附繕本)「
切勿逕送上級法院」。
                                      書記官  葉淑華
中    華    民    國      九十三      年      九      月     二十   日
附錄法條
毒品危害防制條例第四條第二項：
製造、運輸、販賣第二級毒品者，處無期徒刑或七年以上有期徒刑，得併科新臺幣七
元以下罰金。
